---
title: "Analiza danych - filmy Tarantino"
author: "Konrad Maciejewski"
date: "2023-06-03"
output: pdf_document
---

```{r setup, include=FALSE}
knitr::opts_chunk$set(echo = TRUE)
library(ggplot2)
library(dplyr)
```

```{r, include=FALSE}
data <- read.csv("C:\\Users\\konra\\Downloads\\tarantino.csv")
```

## Opis zbioru

Dane są pobrane z repozytorium na GitHubie https://github.com/fivethirtyeight/data/tree/master/tarantino. Są to dane z obserwacji i dotyczą ilości poszczególnych przekleństw oraz śmierci w wybranych filmach reżyserowanych przez Quentina Tarantino.

## Analiza eksploracyjna

Dwa przedstawione poniżej wykresy pokazują czas i ilość występowania śmierci bohaterów oraz przekleństw w poszczególnych filmach:

```{r, echo=FALSE}
death_data <- subset(data, type == "death")
ggplot(death_data, aes(x = minutes_in, y = 1)) +
  geom_point() +
  labs(x = "Minuta filmu", y = "Śmierci") +
  theme(axis.text.y=element_blank(), axis.ticks.y=element_blank()) +
  facet_wrap(~ movie, ncol = 1)

word_data <- subset(data, type == "word")
ggplot(word_data, aes(x = minutes_in, y = 1)) +
  geom_point() +
  labs(x = "Minuta filmu", y = "Przekleństwa") +
  theme(axis.text.y=element_blank(), axis.ticks.y=element_blank()) +
  facet_wrap(~ movie, ncol = 1)
```

Trzeba zauważyć, że z wykresami są jednak problemy – jeżeli wiele bohaterów umiera w bardzo krótkim czasie, albo jeśli ktoś puści wiązankę, na wykresie widać tylko jeden punkt. Dla przykładu, z wykresu wynika, że w filmie „Kill Bill: Vol. 2” umierają tylko trzy osoby, kiedy w rzeczywistości ginie jedenaście.

Kolejnym problemem są różne czasy trwania filmów. Patrząc na wykres, można by (niepoprawnie) wywnioskować, że w filmie „Reservoir Dogs” około setnej minuty bohaterzy przechodzą przemianę i przestają przeklinać. Oczywiście nie dzieje się tak, tylko kończy się film. Poniższa tabela opisuje dokładne wartości danych w celu sprawniejszej interpretacji:

```{r, echo=FALSE}
death_data <- subset(data, type == "word")
death_counts <- aggregate(type ~ movie, data = death_data, FUN = length)
max_time <- aggregate(minutes_in ~ movie, data = data, FUN = max)
merged_data <- merge(death_counts, max_time, by = "movie")
merged_data$deaths_per_minute <- merged_data$type / merged_data$minutes_in
colnames(merged_data) <- c("Film", "Przekleństwa", "Czas trwania", "Częstotliwość")
sorted_data <- merged_data[order(-merged_data$Częstotliwość), ]
mean_words <- mean(sorted_data$Przekleństwa)
sd_words <- sd(sorted_data$Przekleństwa)
print(sorted_data, row.names = FALSE)
cat("Średnia ilość przekleństw:", mean_words, "\n")
cat("Odchylenie standardowe ilości przekleństw:", sd_words, "\n")
```
```{r, echo=FALSE}
death_data <- subset(data, type == "death")
death_counts <- aggregate(type ~ movie, data = death_data, FUN = length)
max_time <- aggregate(minutes_in ~ movie, data = data, FUN = max)
merged_data <- merge(death_counts, max_time, by = "movie")
merged_data$deaths_per_minute <- merged_data$type / merged_data$minutes_in
colnames(merged_data) <- c("Film", "Śmierci", "Czas trwania", "Częstotliwość")
sorted_data <- merged_data[order(-merged_data$Częstotliwość), ]
mean_deaths <- mean(sorted_data$Śmierci)
sd_deaths <- sd(sorted_data$Śmierci)
print(sorted_data, row.names = FALSE)
cat("Średnia ilość śmierci:", mean_deaths, "\n")
cat("Odchylenie standardowe ilości śmierci:", sd_deaths, "\n")
```

W tabeli kolumna „Czas trwania” nie jest rzeczywistym czasem trwania filmu, tylko ostatnim wystąpieniem przekleństwa/śmierci. Nie stanowi to jednak istotnej różnicy w przypadku większości filmów. Tarantino lubi kończyć swoje filmy czyjąś śmiercią, a bohaterzy przeklinają nieustannie. Największą różnicą pomiędzy rzeczywistym czasem trwania, a tym z tabelki jest 11 minut dla filmu „Kill Bill: Vol. 1”. Nie zmienia to jednak kolejności po posortowaniu. Kolumna „Częstotliwość” jest wynikiem podzielenia drugiej kolumny przez trzecią.

Poniższe wykresy zostały przeskalowane według kolumny „Czas trwania” do skali (0-1: od początku do końca filmu) na osi X:

```{r, echo=FALSE}
death_data <- subset(data, type == "death")
max_minutes <- death_data %>%
  group_by(movie) %>%
  summarize(max_minutes_in = max(minutes_in))
death_data <- death_data %>%
  left_join(max_minutes, by = "movie") %>%
  mutate(scaled_minutes_in = minutes_in / max_minutes_in)
ggplot(death_data, aes(x = scaled_minutes_in, y = 1)) +
  geom_point() +
  labs(x = "Czas trwania fimlu [0-1]", y = "Śmierci") +
  theme(axis.text.y = element_blank(), axis.ticks.y = element_blank()) +
  facet_wrap(~ movie, ncol = 1)
word_data <- subset(data, type == "word")
max_minutes <- word_data %>%
  group_by(movie) %>%
  summarize(max_minutes_in = max(minutes_in))
word_data <- word_data %>%
  left_join(max_minutes, by = "movie") %>%
  mutate(scaled_minutes_in = minutes_in / max_minutes_in)
ggplot(word_data, aes(x = scaled_minutes_in, y = 1)) +
  geom_point() +
  labs(x = "Czas trwania fimlu [0-1]", y = "Przekleństwa") +
  theme(axis.text.y = element_blank(), axis.ticks.y = element_blank()) +
  facet_wrap(~ movie, ncol = 1)
```

Warto zauważyć, że analizując te wykresy można wyodrębnić poszczególne akty filmów.

Dodatkowo, kolejny wykres przedswaia ile razy padło każde przekleństwo:

```{r, echo=FALSE}
data_count <- data %>%
  filter(type == "word") %>%
  group_by(word) %>%
  summarise(count = n()) %>%
  arrange(desc(count))

ggplot(data_count, aes(x = reorder(word, -count), y = count)) +
  geom_col(fill = "steelblue") +
  labs(x = "Przekleństwo", y = "Ilość użyć") +
  theme(axis.text.x = element_text(angle = 90, hjust = 1))
```

## Hipoteza 1: "Im więcej przekleństw w filmie, tym więcej śmierci."

Poniżej przedstawiona tabela pokazuje ilości przekleństw i śmierci w filmach:

```{r, echo=FALSE}
death_data <- subset(data, type == "death")
word_data <- subset(data, type == "word") 
death_counts <- aggregate(type ~ movie, data = death_data, FUN = length)
word_counts <- aggregate(type ~ movie, data = word_data, FUN = length)
merged_data <- merge(word_counts, death_counts, by = "movie")
colnames(merged_data) <- c("Film", "Przekleństwa", "Śmierci")
print(merged_data, row.names = FALSE)
```

Na podstawie tabeli można obliczyć współczynnik korelacji:

```{r, echo=FALSE}
correlation <- cor(merged_data$Przekleństwa, merged_data$Śmierci)
print(correlation)
```

Trzeba też wykonać test sprawdzajączy, czy zmienne sa skorelowane:

Hipoteza zerowa: $\rho$ = 0\newline
Hipoteza alternatywna: $\rho$ $\neq$ 0

Używamy statystyki t z pięcioma stopniami swobody:

\[ T_{n-2} = \frac{r_{xy}}{\sqrt{1-r_{xy}^2}}\sqrt{n-2}\]

czego wynikiem jest:

```{r, echo=FALSE}
result <- cor.test(death_counts$type,word_counts$type)
print(result)
```

Według testu nie ma statystycznie istotnej podstawy do odrzucenia hipotezy zerowej. Istnieje jednak jakaś nieistotna korelacja wskazująca, że im więcej przekleństw, tym mniej śmierci. Można ją zobaczyc na wykresie:

```{r, echo=FALSE}
ggplot(merged_data, aes(x = Przekleństwa, y = Śmierci)) +
  geom_point() +
  geom_smooth(method = "lm", se = FALSE) +
  xlab("Przekleństwa") +
  ylab("Śmierci")
```

## Hipoteza 2: "W drugim akcie występuje najmniej przekleństw."

```{r, echo=FALSE}
word_data <- subset(data, type == "word")
max_minutes_words <- word_data %>%
  group_by(movie) %>%
  summarize(max_minutes_in = max(minutes_in))
word_data <- word_data %>%
  left_join(max_minutes_words, by = "movie") %>%
  mutate(scaled_minutes_in = minutes_in / max_minutes_in)
intervals <- c(0, 0.35, 0.65, 1)
table_data <- word_data %>%
  mutate(interval = cut(scaled_minutes_in, breaks = intervals, labels = FALSE, include.lowest = TRUE)) %>%
  group_by(movie, interval) %>%
  summarize(words_count = n(), .groups = "drop")
pivoted_table <- tidyr::pivot_wider(table_data, names_from = interval, values_from = words_count, values_fill = 0)


```

Poniższa tabela pokazuje ilość przekleństw w każdym akcie filmów:

```{r, echo=FALSE}
important_lines <- pivoted_table[, c("movie", "1", "2", "3")]
important_lines
```

W celu sprawdzenia hipotezy trzeba wykonać dwa testy.

Test pierwszy:

Hipoteza zerowa: „Ilość przekleństw w pierwszym akcie jest równa lub mniejsza, niż w akcie drugim.”\newline
Hipoteza alternatywna: „Ilość przekleństw w pierwszym akcie jest większa, niż w akcie drugim.”\newline
Poziom istotności:	$\alpha$ = 0.05\newline
Test t dla dwóch próbek:

```{r, echo=FALSE}
result <- t.test(pivoted_table$"1", pivoted_table$"2", alternative = "greater", paired = FALSE)
print(result)
```

Podsumowując, na podstawie wyników testu t, nie mamy wystarczających dowodów, aby stwierdzić, że istnieje statystycznie istotna różnica między średnimi ilości przekleństw w pierwszym akcie a drugim akcie.

Test drugi:

Hipoteza zerowa: „Ilość przekleństw w trzecim akcie jest równa lub mniejsza, niż w akcie drugim.”\newline
Hipoteza alternatywna: „Ilość przekleństw w trzecim akcie jest większa, niż w akcie drugim.”\newline
Poziom istotności:	$\alpha$ = 0.05\newline
Test t dla dwóch próbek:

```{r, echo=FALSE}
result <- t.test(pivoted_table$"3", pivoted_table$"2", alternative = "greater", paired = FALSE)
print(result)
```

Podsumowując, na podstawie wyników testu t, nie mamy wystarczających dowodów, aby stwierdzić, że istnieje statystycznie istotna różnica między średnimi ilości przekleństw w akcie 3 a akcie 2.

Na podstawie obu testów nie można potwierdzić postawionej hipotezy.

Na koniec można spojrzeć na wykres, wyraźnie widać na nim podział na akty:

```{r, echo=FALSE}
word_data <- subset(data, type == "word")
max_minutes_words <- word_data %>%
  group_by(movie) %>%
  summarize(max_minutes_in = max(minutes_in))
word_data <- word_data %>%
  left_join(max_minutes_words, by = "movie") %>%
  mutate(scaled_minutes_in = minutes_in / max_minutes_in)
summary_data <- word_data %>%
  mutate(scaled_minutes_in_interval = cut(scaled_minutes_in, breaks = seq(0, 1, by = 0.05), include.lowest = TRUE)) %>%
  group_by(scaled_minutes_in_interval) %>%
  summarize(count = n())
ggplot(summary_data, aes(x = scaled_minutes_in_interval, y = count)) +
  geom_col(fill = "blue") +
  labs(x = "Minuta filmu (scaled)", y = "Liczba Przekleństw") +
  theme(legend.position = "none",axis.text.x = element_text(angle = 90, hjust = 1))
word_data <- subset(data, type == "word")
```
